【裁判字號】    97,交訴,97
【裁判日期】    970827
【裁判案由】    公共危險等
【裁判全文】
臺灣彰化地方法院刑事判決              97年度交訴字第97號
公  訴  人  臺灣彰化地方法院檢察署檢察官
被      告  乙○○
上列被告因公共危險案件，經檢察官提起公訴（97年度偵字第
5618號），本院依簡式審判程序判決如下：
    主  文
乙○○駕駛動力交通工具肇事，致人受傷而逃逸，處有期徒刑陸
月，如易科罰金，以新臺幣壹仟元折算壹日。緩刑貳年。
    事  實
一、乙○○於民國97年5 月25日上午6 時5 分許，駕駛車牌號碼
    9873-DV 號自用小客車，沿彰化縣員林鎮○○路（起訴書誤
    載為中正路）由北往南方向行駛，駛至中山路2 段585 號「
    燦坤3C」前時，與甲○○騎乘之車牌號碼NPS-620 號重機車
    發生碰撞，致甲○○人車倒地而受有左肘左膝擦傷、右肩挫
    傷之傷害（過失傷害部分業經撤回告訴，由本院另為不受理
    之諭知）。詎乙○○明知已因駕車發生碰撞而肇事及有致人
    受傷之情形，竟因情緒緊張，即基於駕車肇事逃逸之犯意，
    在未報警處理、救助傷者或將傷者送醫救治等必要措施之情
    形下，僅在現場停留片刻，即駕車逃離現場。
二、案經甲○○訴由彰化縣警察局員林分局報告臺灣彰化地方法
    院檢察署檢察官偵查起訴。
    理  由
一、本件被告乙○○所涉為死刑、無期徒刑、最輕本刑為3 年以
    上有期徒刑或高等法院管轄第一審案件以外之罪，並於本院
    行準備程序時就被訴事實為有罪之陳述，本院合議庭依刑事
    訴訟法第273 條之1 第1 項規定，裁定改由受命法官獨任行
    簡式審判程序，先予敘明。
二、上揭犯罪事實，業據被告於警詢、偵訊及本院審理時坦承不
    諱（見警卷第1 頁、偵卷第8 頁、本院97年8 月13日準備程
    序及審判筆錄），經查：
  (一)被告供述核與證人即被害人甲○○之證述（見警卷第4 頁、
    偵卷第8 頁）情節相符，並有道路交通事故現場圖、道路交
    通事故調查報告表(一)(二)各1 份（警卷第6 至8 頁）、員林何
    醫院診斷證明書（警卷第13頁）、現場及車輛照片18張（警
    卷第14至22頁）、監視器翻拍畫面2 張（警卷第23頁）附卷
    可稽，此部分之事實均堪認定。
  (二)按汽車駕駛人駕駛汽車肇事致人受傷或死亡者，應即採取救
    護措施及依規定處置，並通知警察機關處理，不得任意移動
    肇事汽車及現場痕跡證據，道路交通管理處罰條例第62條第
    3 、4 項定有明文。又因道路交通事故之發生，常非於己之
    鄰親家里，時有告救不能情事，乃科以肇事者須即採取救護
    或其他必要措施，並應向警察機關報告之法定義務，以防因
    就醫延誤致生無謂傷亡，並俾得通知傷亡者家屬到場，以明
    責任，是凡肇事人於行車肇事致人受傷或死亡，未即採取救
    護或其他必要措施，並向警察機關報告，即駕車逃逸者，均
    應依該規定處罰，至其嗣後是否受刑事訴追及已否與被害人
    達成民事和解，賠償損失，對其應受處罰乙節，並不生影響
    。職是之故，汽車駕駛人駕駛汽車肇事，不論其責任之歸屬
    為何，即有義務留在肇事現場，採取救護或其他必要措施，
    並向警察機關報告，以維護他人之生命與其他用路人之交通
    安全。其立法目的，既係促使駕駛人於肇事致死傷後，能對
    被害人即時救護，報告警察機關，以減少死傷，是該罪之成
    立祇以行為人有駕駛動力交通工具肇事，致人死傷而逃逸之
    事實為已足（最高法院92年度臺上字第4468號刑事判決意旨
    參照）。另按刑法第185 條之4 肇事逃逸罪，以駕駛動力交
    通工具肇事，有致人死傷而逃逸之事實，為其犯罪構成要件
    ，不以行為人明知被害人有死傷情形為必要（最高法院91年
    度臺上字第137 號刑事判決意旨參見）。查本件被告駕駛車
    輛撞擊被害人致其人車倒地，且機車之防護力與汽車相去甚
    遠，機車倒地時機車騎士身體因與地面及機車車身摩擦及撞
    擊，復因防護力不足往往非死即傷，此為一般人所周知，本
    件被告既知其駕車撞及告訴人機車致被害人人車倒地，理應
    對告訴人當場受有傷害之情況有所認識，其竟未採取救護或
    其他必要措施，並向警察機關報告，即行駕車離去，嗣始經
    警循線查獲，肇事逃逸情節已甚灼然。
  (三)按刑法第62條之所謂發覺，係指有偵查犯罪職權之公務員已
    知悉犯罪事實與犯罪之人而言，所謂知悉，不以確知其為犯
    罪之人為必要，僅須其犯罪事實確實存在，且為該管公務員
    所確知，即屬相當；如犯罪事實已經發覺，已知犯罪之人有
    犯罪嫌疑，並列為偵查對象，則難認為符合自首要件，最高
    法院75年臺上字第1634號判例、77年度臺上字第5620號判決
    意旨可資參照。本件經彰化縣警察局交通警察隊員林分隊警
    員填具道路交通事故肇事人自首情形紀錄表，說明被告係於
    肇事後逃逸經警方通知而至該分隊說明經過（見警卷第11頁
    ），且查本件係由目擊被告肇事經過之路人告知警員肇事車
    輛號碼，經警循線察知被告為該車駕駛人，始通知被告至警
    局製作筆錄，其時犯罪事實已為員警確知，被告亦已遭列為
    偵查對象，其到案供陳時雖承認上揭肇事逃逸犯行，惟其犯
    罪嫌疑已為警發覺，揆諸上揭說明，其自白犯行難認符合自
    首要件，併此敘明。
  (四)綜上，足認被告自白核與事實相符，本件事證明確，被告犯
    行堪以認定，應予依法論科。
三、核被告所為，係犯刑法第185 條之4 肇事致人傷害逃逸罪。
    爰審酌被告於駕車肇事後，因情緒緊張而未於第一時間下車
    救護受傷之被害人，實屬不該，惟被告犯後坦承犯行，深表
    悔意，態度良好，且業與告訴人達成和解，有彰化縣員林鎮
    調解委員會調解書1 紙在卷足憑（見本院卷），並審酌被告
    智識程度、生活狀況、品行等一切情狀，量處如主文所示之
    刑，並諭知易科罰金之折算標準，以資警惕。末查，被告前
    未曾因故意犯罪受有期徒刑以上刑之宣告，有臺灣高等法院
    被告前案紀錄表1 份在卷可稽，此次因一時失慮，致罹刑典
    ，事後已坦承犯行，深具悔意，且積極與被害人達成和解（
    詳前述），足見被告經此刑之宣告後，應知警惕而無再犯之
    虞，本院因認前開宣告之刑以暫不執行為適當，爰宣告緩刑
    2 年，以啟自新。
據上論斷，應依刑事訴訟法第273 條之1 第1 項、第299 條第1
項前段，刑法第185 條之4 、第41條第1 項前段，第74條第1 項
第1 款，判決如主文。
本案經檢察官余建國到庭執行職務。
中    華    民    國    97    年    8     月    27    日
                  交通法庭  法  官  楊舒嵐
以上正本證明與原本無異。
如不服本判決，應於判決送達後10日內，向本院提出上訴書狀，
上訴書狀應「敘述具體上訴理由」，並按他造當事人之人數附繕
本。「切勿逕送上級法院」。
告訴人或被害人對於判決如有不服具備理由請求檢察官上訴者，
其上訴期間之計算係以檢察官收受判決正本之日期為準。
中    華    民    國    97    年    8     月    28    日
                            書記官  張木松
附錄論罪科刑法條：
中華民國刑法第185條之4
（肇事遺棄罪）
駕駛動力交通工具肇事，致人死傷而逃逸者，處6月以上5年以下
有期徒刑。


司法院資訊處製作；財團法人民間司法改革基金會備份。
